臺灣高等法院高雄分院刑事判決
111年度交上易字第107號
上  訴  人  臺灣高雄地方檢察署檢察官
上  訴  人  
即  被  告  方金順


上列上訴人等因被告過失傷害案件，不服臺灣高雄地方法院111
年度審交易字第293號，中華民國111年7月21日第一審判決（起
訴案號：臺灣高雄地方檢察署110年度偵字第13058號），提起上
訴，本院判決如下：
    主  文
上訴駁回。
    事  實  及  理  由
一、本案經本院審理結果，認第一審以上訴人即被告方金順（下
    稱被告）犯道路交通管理處罰條例第86條第1項、刑法第284
    條前段之無駕駛執照駕車因過失致人傷害罪，判處有期徒刑
    3月，並諭知如易科罰金之折算標準為新臺幣（下同）1000
    元折算1日，認事用法及量刑均無不當，應予維持，除其事
    實欄一、第2行之「10時59分許」，應更正為「10時57分許
    」外，餘均引用第一審判決書記載之事實、證據及理由（詳
    如附件）。
二、被告及檢察官迭於本院準備程序及審理期日時，就後引各項
    證據（含傳聞證據、非傳聞證據及符合法定傳聞法則例外之
    證據）之證據能力，均同意有證據能力，且其等於本院言詞
    辯論終結前，對於卷附具有傳聞證據性質之證據，已知其情
    ，而未聲明異議，本院認卷附具有傳聞證據性質之證據，並
    無任何違法取證之不適當情形，以之作為證據使用係屬適當
    ，自得採為認定事實之證據。
三、關於上訴意旨之說明及補充理由部分 　　 
  ㈠被告上訴意旨略以：被害人盧陳水香橫越道路步行至分向限
    制線時，與被告所騎乘之機車間本已無足資反應之距離；另
    由原審勘驗事發路段監視器錄影畫面所得「騎乘機車之被告
    與被害人相撞後，被告所騎乘之機車並未倒地、被告本人亦
    未因該碰撞而噴飛」一節，則可知被告實已及時全然煞停機
    車之後，始遭執意前行之被害人碰撞，被告要無疏未注意車
    前狀況之過失云云。經查：
  1.機車騎士於行進過程中碰撞對方人、車致生車禍事故後，己
    方本非必然人車倒地，是被告徒以其所騎乘機車並未倒地、
    其本人亦未噴飛離車等情，推論其於本案車禍事故發生前已
    及時煞停車輛，原屬無稽。況依原審勘驗結果可知，被害人
    於10：57：42因與被告所騎乘機車相碰致身體朝後倒地之際
    ，被告所騎乘之機車仍有明顯之前進跡象，且被告之身軀亦
    明顯前傾，嗣並有以左腳撐地穩住車身之舉（原審卷第99至
    101、111至116頁所附之勘驗筆錄暨擷圖參照）。從而被告
    顯係在所騎乘機車猶然處於行進狀態時碰撞被害人，且於碰
    撞之後，始企圖以左腳著地方式穩住尚未煞停之車身，被告
    辯稱其於碰撞發生前業已及時全然煞停機車，乃被害人猶執
    意前行始生碰撞，並非事實。
  2.依前述之原審勘驗筆錄暨擷圖，尚可知原行駛在被告所騎乘
    機車前方之自用小客車於10：57：36左轉至對向車道後，迄
    被告所騎乘機車於10：57：42碰撞被害人之6秒鐘期間，被
    告與被害人間並無遮蔽視線之障礙物，且被害人於10：57：
    38自對向車道步抵分向限制線時，被告所騎乘機車與被害人
    間猶有相當之距離。職是，被告於本案車禍事故發生前，尚
    有6秒之餘裕時間可得觀察被害人穩定步行橫越對向車道再
    跨越分向限制線之完整經過，且迄被害人步抵分向限制線時
    ，與被告所騎乘機車間，猶仍保有充足之立即閃、煞等應變
    距離，則一般隨時注意車前狀況妥採因應措施之駕駛人處於
    類此情境，應能防免碰撞被害人之情形發生，被告所騎乘之
    機車竟予碰撞被害人，其自顯有疏未注意車前狀況之過失無
    訛。被告抗辯案發前已無足夠之應變距離，並執此推論其就
    本案車禍事故之發生，要無疏未注意車前狀況之過失云云，
    同非實情。
  3.綜上，被告上訴意旨所指，均核與事實迥異，其上訴顯屬無
    理由。
  ㈡檢察官依告訴人陳慶憲（被害人之子）請求，上訴意旨以：
    被告於原審詢問收入等量刑參考事項時，所陳稱「沒有工作
    ，領老人年金4000元」一節，究否屬實，及恐因而令原審量
    刑失之過輕，此部分尚有重新審酌之必要等語。而告訴人則
    具體陳稱：被告有餘裕於原審聘請辯護人，並為鳳農批發市
    場之批發商而生活富裕，卻不實向原審謊稱為無收入以博取
    同情；另被告在偵、審過程中不實汙衊我的母親，而謊稱是
    我的母親去撞他，不願坦承自身錯誤，為此請求從重量刑等
    語。經查：
　1.刑事被告之辯護倚賴權，乃憲法保障人民訴訟權所衍生之基
    本權，而任何人均不應該為自身權利之適正行使蒙受任何不
    利益，是故被告於訴訟過程中委任辯護人與否，原顯不得納
    為不利被告之量刑審酌事項。告訴人竟將之錯指為應對被告
    從重量刑之依據，甚進而遽為被告生活富裕等推論，均不可
    採。
　2.經受命法官於準備程序中當庭勘驗告訴人所提供錄影光碟畫
    面，乃顯示：錄影者於111年8月4日前去市場鴨肉攤位購物
    時，雖主要由婦女（經當庭確認為旁聽席之被告配偶）跟客
    人接洽，但被告全程在攤位內側，並有手執菜刀切肉、協助
    包裝等舉動，固有勘驗筆錄在卷足稽（本院卷第74頁）。然
    由該勘驗結果尚可知該攤位主要經營者應係被告配偶，要非
    被告本人，而因並無（或「退休後已無」）得以穩定領取薪
    酬之正職，主、被動協助以攤商為業之配偶經營該攤位，尚
    符常情，且原未必即得固定支薪，是以原審縱將被告庭訊所
    陳「沒有工作，領老人年金4000元」一節依法納為量刑斟酌
    事項，應尚無明顯錯認量刑事實之違誤。
　3.關於「（被告）侵害他人身體法益…未賠償被害人家屬或告
    訴人」、「被告自始否認犯行之犯後態度，及…所辯…稱被害
    人兩隻手抓住被告機車，說不想活了…（對）被害人家屬而
    言，無異是另一層傷痛」等項，本俱經原審量刑時詳予敘明
    、審酌。此外，原審復考量被告違反注意義務之程度及被害
    人與有過失之程度、此次車禍所造成被害人傷勢、被告自陳
    智識程度等刑法第57條所列事項，而詳如附件原審判決書「
    理由欄段落三、（四）量刑」之所示，對被告量處有期徒刑
    3月之刑，未逾法定刑度，且合乎法律之目的，並無違反比
    例原則、平等原則、公平正義等濫用量刑權限之情形，於國
    家刑罰權在本案實踐個別正義而言，尚屬罪刑相當，刑度並
    無不妥之處，自無過輕之失可言。
  4.綜上，原審並無明顯錯認量刑事實之違誤，所為量刑亦無過
    輕之失，是檢察官之上訴同屬無理由。
  ㈢結論：
　　被告與檢察官之上訴均屬無理由，應予駁回其等之上訴。
據上論斷，應依刑事訴訟法第368條、第373條，判決如主文。
本案經檢察官張媛舒提起公訴，檢察官王勢豪提起上訴，檢察官
吳茂松到庭執行職務。
中　　華　　民　　國　　111 　年　　11　　月　　10　　日
                  刑事第二庭    審判長法  官  孫啓強
                                      法  官  鄭詠仁
                                      法  官  莊珮吟
以上正本證明與原本無異。
不得上訴。
中　　華　　民　　國　　111 　年　　11　　月　　10　　日
　　　　　　　　　　　　　　　　　　　書記官  唐奇燕

◎附錄本案所犯法條：
《道路交通管理處罰條例第86條第1項》
汽車駕駛人，無駕駛執照駕車、酒醉駕車、吸食毒品或迷幻藥駕
車、行駛人行道或行經行人穿越道不依規定讓行人優先通行，因
而致人受傷或死亡，依法應負刑事責任者，加重其刑至二分之一
。
《刑法第284條》
因過失傷害人者，處1年以下有期徒刑、拘役或10萬元以下罰金
；致重傷者，處3年以下有期徒刑、拘役或30萬元以下罰金。

【附件】
臺灣高雄地方法院刑事判決
111年度審交易字第293號
公  訴  人  臺灣高雄地方檢察署檢察官
被      告  方金順
選任辯護人  薛政宏律師
上列被告因過失傷害案件，經檢察官提起公訴（110年度偵字第1
3058號），本院判決如下：
    主  文
方金順犯無駕駛執照駕車因過失傷害人罪，處有期徒刑參月，如
易科罰金，以新臺幣壹仟元折算壹日。
    事  實
一、方金順未考領有普通重型機車駕駛執照，於民國109年8月11
     日10時59分許，騎乘車牌號碼000-000號普通重型機車，沿
    高雄市前鎮區瑞北路由西往東方向行駛，行至瑞北路65號前
    ，本應注意汽車行駛時，駕駛人應注意車前狀況，並隨時採
    取必要之安全措施，而依當時天候雨、日間自然光線、柏油
    路面濕潤、無缺陷及障礙物、視距良好，並無不能注意之情
    事，竟疏未注意車前狀況並採取必要之安全措施，適有本應
    注意行人在劃有分向限制線之路段，不得穿越道路，而依當
    時上揭客觀情形，並無不能注意之情事，亦疏未注意及此之
    行人陳盧水香，逕自瑞北路65號對面前由北往南行走欲穿越
    瑞北路，方金順見狀不及閃避或剎停，其機車車頭撞及陳盧
    水香，致陳盧水香倒地，受有左側橈骨遠端骨折、左側股骨
    轉子間粉碎性骨折等傷害。嗣方金順於有偵查權限之機關或
    公務員尚未發覺其犯罪前，即主動向撥打電話前來詢問之員
    警坦承有於上開時地與行人發生交通事故並提供其車輛之車
    牌號碼，自首而願受裁判，始悉上情。
二、案經陳盧水香之子陳慶憲訴由高雄市政府警察局前鎮分局（
    下稱前鎮分局)報告臺灣高雄地方檢察署檢察官偵查起訴。
    　　
    理  由
一、程序方面
(一)按「被害人之法定代理人或配偶，得獨立告訴。被害人已死
    亡者，得由其配偶、直系血親、三親等內之旁系血親、二親
    等內之姻親或家長、家屬告訴。但告訴乃論之罪，不得與被
    害人明示之意思相反」，刑事訴訟法第233條定有明文。經
    查，本件告訴人陳慶憲為被害人陳盧水香之子，有其身分證
    在卷可稽（見警卷第43頁）；而被害人於109年10月26日死
    亡，有國軍高雄總醫院附設民眾診療服務處死亡證明書在卷
    可查（見警卷第15頁）。告訴人於110年1月13日前往前鎮分
    局瑞隆派出所對被告提出過失傷害致死告訴，有該筆錄可稽
    （見警卷第10頁），雖檢察官偵查結果認被害人之死亡原因
    結果與本件車禍事故無因果關係，而不另為不起訴處分，有
    起訴書「證據並所犯法條」三可稽，惟告訴人既於警局就其
    母因本件車禍受傷報案，並提供受傷後之診斷證明書（見警
    卷第8-10、16-17頁），可認其就本件事故已表示訴追之意
    ，況公訴人亦認本件起訴之過失傷害部分與不另為不起訴處
    分之過失致死部分屬一行為觸犯數罪名之想像競合關係，是
    本院自得就過失傷害部分予以審理，先予敘明。　
(二)按被告以外之人於審判外之言詞或書面陳述，除法律有規定
    者外，不得作為證據；被告以外之人於審判外之陳述，雖不
    符刑事訴訟法第159條之1至同條之4之規定，而經當事人於
    審判程序同意作為證據，法院審酌該言詞陳述或書面陳述作
    成時之情況，認為適當者，亦得為證據。當事人、代理人或
    辯護人於法院調查證據時，知有刑事訴訟法第159條第1項不
    得為證據之情形，而未於言詞辯論終結前聲明異議者，視為
    有前項之同意，刑事訴訟法第159條第1項、第159條之5分別
    定有明文。查本判決所引用之其他各項據以認定事實之傳聞
    證據，業經檢察官、辯護人及被告方金順於本院準備程序時
    ，均明示同意有證據能力（見本院卷第103頁），且於本院
    言詞辯論終結前，均不爭執而未曾聲明異議，本院審酌該等
    言詞及書面陳述作成時之情況，並無出於任意性或不正取供
    ，或違法或不當情事，且客觀上亦無不可信之情況，堪認為
    適當，揆諸前開說明，依法均有證據能力。
二、認定犯罪事實所憑之證據與理由
(一)訊據被告矢口否認有何過失傷害犯行，辯稱:當天下雨，伊
    慢慢騎，伊騎到時，被害人說她不想活了，伊第一時間就說
    你不想活也不要賴伊，伊很冤枉云云。經查:
　1.被告騎乘機車於前揭時地撞及被害人倒地:　
  ⑴被告於前揭時地騎乘機車，沿高雄市前鎮區瑞北路由西往東
    方向行駛，行至瑞北路65號前，撞及自瑞北路65號對面由北
    往南行走穿越瑞北路分向限制線之行人即被害人，致其倒地
    情事，業據告訴人於警詢證述在卷（見警卷第9頁），並有
    前鎮分局道路交通事故現場圖、道路交通事故調查報告表㈠
    、㈡-1各1份、道路交通事故談話紀錄表2份、現場照片18張
    、監視錄影畫面翻拍照片8張、監視錄影光碟1片、車輛詳細
    資料報表1紙、檢察官勘驗筆錄1份在卷可稽（見警卷第21、
    23-30、32-38頁；偵卷第179-182頁）。
　⑵又被告騎乘機車確有撞及被害人致其倒地，亦經本院當庭勘
    驗上開監視器錄影光碟屬實，製有勘驗筆錄及擷圖在卷可考
    （見本院卷第99-101、109-116頁），且檢察官及辯護人亦
    當庭表示被告有撞到被害人等語（見本院卷第101頁），是
    此部分事實，應堪認定。
　2.被告於撞擊事故發生前，有未注意車前狀況之情事:　　
　⑴被告於監視器畫面時間顯示0000-00-00 00:57:32時，穿著雨
    衣騎乘機車沿瑞北路西向東方向行駛，其前方有一自小客車
    ，路面潮濕，自小客車前方有機車數台，尚無行人穿越走動
    （如圖1）；於10:57:36時，自小客車左轉至分向限制線左
    側（即東向西之對向車道），小客車前方可看見一行人( 即
    被害人)在東向西車道上，被告仍騎乘機車在其車道上（如
    圖2 ）；於10:57:38時，被害人走至分向限制線上，被告仍
    在其車道上繼續往前行駛，其車身與分向限制線之距離如圖
    3情事，有本院勘驗筆錄及擷圖1-3在卷可稽（見本院卷第99
    -101、111-112頁）。是由擷圖3可知，被害人出現在分向限
    制線附近時，被告前方並無障礙物，應可清楚看到正在穿越
    道路之被害人，且當時其機車與被害人仍有相當之距離。
　⑵被告機車繼續行駛至10:57:40時，被害人已經跨越分向限制
    線在西向東之車道(即被告行向車道) 上，被告已行駛接近
    其車道前方之白色停等線，此時被害人在被告機車左前方（
    如圖4)；被害人繼續行走至10：57：41時，停在路上靜止不
    動在被告機車前方，被告機車在前進中踩煞車，機車前輪已
    靠近被害人，此時被害人仍站立；且由畫面可看出被告機車
    位置相較於圖3、圖4已較接近分向限制線(如圖5-7)，亦有
    本院勘驗筆錄及擷圖4-7在卷可稽（見本院卷第99-101、112
    -114頁）。是由擷圖3至7可看出，被害人跨越瑞北路分向線
    至被告車道行向時，被告機車前方均無障礙物，而被告於其
    車道行駛過程中，亦由擷圖3之較偏離分向限制線逐漸往中
    間之分向限制線靠近。
  ⑶被告機車繼續行駛至10:57:42時，仍有往前動作，被告身體
    往前傾並以左腳著地穩住車身；而被害人則人朝後倒地(先
    是身體往後傾腳著地、接著臀部下半身在地右手挺住地面）
    ；於10;57:43時，被害人整個人倒地（以上如圖8-11)情事
    ，有本院勘驗筆錄及擷圖8-11在卷可稽（見本院卷第99-101
    、114-116頁）。是由上開畫面可知，被告機車撞及被害人
    時，因煞車不及，身體乃因動力作用而往前傾，而其更欲以
    左腳著地方式穩住無法及時停住之機車。再由被害人倒地前
    後之姿勢，亦難看出被害人有雙手抓住被告機車情事，是被
    告於偵查中陳稱:「我距離事發他（指被害人）還有1公尺左
    右的時候，我就整個停下來，我完全靜止，他兩隻手就抓住
    我的機車」、「我的機車已經完全停住，他才靠過來我的機
    車」、「我沒有撞到他」等語（見偵卷第156-157頁），顯
    與上開監視錄影畫面不合，而不足採信。
  ⑷綜上，由監視器錄影畫面10:57:38時，被告機車前方無任何
    障礙物，被告可明確看到仍有相當距離、正在分向限制線附
    近跨越道路之被害人，至畫面10:57:42時，被告機車仍有往
    前動作，其身體往前傾並以左腳著地穩住車身，而被害人則
    人朝後倒地止，其間約有4秒之時間，倘被告注意其車前狀
    況，並採取必要之安全措施而適當閃避被害人，則不至於發
    生此車禍事故。然被告卻未注意車前狀況並採取必要之安全
    措施以閃避，以致其機車車頭撞及被害人，其有未注意車前
    狀況之情事甚明。
　3.被告及辯護人所辯不足採信:　　
　⑴辯護人雖以10:57:40～10:57:41，被害人於分向限制線上跨出
    第1步後隨即站在車道上停止行動，此時被告距離被害人不
    到1台機車車身，10:57:41～10:57:42，被告撞到被害人，被
    害人倒下（見本院卷第63-65頁），及被害人於10:57:40跨
    越分向限制線被告行向之車道上，被告立刻在10:57:41畫面
    上採取煞車之動作，反應時間約1秒（見本院卷第157-158、
    167-168頁），認被告反應時間不及，顯然無未注意車前狀
    況之過失云云，為被告辯護。然辯護人何以認定於10:57:40
    ～10:57:41，被害人跨越分向限制線後停止在被告車道行向
    時，其僅距離被告不到1台機車車身?其認定依據為何?由監
    視器錄影畫面（由後往前拍攝角度）實難據以算出其距離。
    況被告於警詢時陳稱:「（你於肇事前有無看見陳盧水香穿
    越馬路（瑞北路）?發現時距離多遠?）在我發現時他大概距
    離我3、4公尺」（見警卷第5頁）；於本院陳稱:「我離兩公
    尺就看到她站在那邊」（見本院卷第55頁），何以辯護人逕
    以自己之認定1台機車之距離為辯?再被害人於10:57:38時，
    已經步行至分向限制線上，且與被告機車有相當距離，被告
    此時即可因其車前無任何障礙物而注意其車前狀況，並隨時
    採取必要之安全措施，惟其仍未注意而繼續前行，是尚難如
    辯護人所述認被告反應時間約1秒而有不及反應之情事，辯
    護人此部分辯護自不足採信。
  ⑵辯護人又以被告行為有信賴原則之適用而免除過失責任為被
    告辯護（見本院卷第66、165-169頁）。經查，被害人固有
    穿越分向限制線之違規行為，然依本院勘驗監視錄影畫面及
    擷圖，被告既於騎乘機車於道路，亦應注意交通規則之規定
    ，非他人違規即可免除自己注意道路交通安全規定之義務。
    被告騎乘機車未注意車前狀況，已如前述，是辯護人以被告
    有信賴原則之適用而免除過失責任等語，自不足採。況退步
    言之，被告明知自己無普通重型機車駕駛執照（見本院卷第
    17頁），猶仍騎乘機車上路，其自己之違規行為雖僅係行政
    罰之違規，然對用路人及交通安全而言，如何能信賴無駕駛
    執照之人還騎乘機車上路?
　⑶至於被告雖於本院辯稱:我騎到時，對方說她不想活了，我第
    一時間就說妳不要活，也不要賴我老人家云云（見本院卷第
    57頁）；然被告並未提出證據以供查證，且由前開監視錄影
    畫面，亦因無音聲而無法得知被害人是否有為前開陳述。再
    由被告於偵查中辯稱:「我距離事發他還有1公尺左右的時候
    ，我整個停下來，我完全靜止，他兩隻手就抓住我的機車，
    他說他不想活」、「我的機車已經完全停住，他才靠過來我
    的機車」、「我沒有撞到他」等語（見偵卷第156-157頁）
    ，均顯與本院勘驗監視器錄影光碟結果、及製作之勘驗筆錄
    暨擷圖不合。足見被告所辯等語，係屬卸責之詞，不足採信
    。
　4.綜上，被告於前開時地騎乘機車，未注意車前狀況而撞及穿
    越分向限制線之行人即被害人倒地乙事，應堪認定。　
(二)按汽車行駛時，駕駛人應注意車前狀況，並隨時採取必要之
    安全措施，道路交通安全規則第94條第3 項定有明文。經查
    ，被告雖未考領有普通重型機車合格駕駛執照，有公路監理
    電子閘門證號查詢機車駕駛人資料在卷可佐（本院卷第17頁
    ），然其騎乘機車上路自應確實注意遵守上開規定謹慎駕駛
    ，而依當時天候雨、日間自然光線、柏油路面濕潤、無缺陷
    及障礙物、視距良好，有上開道路交通事故調查報告表㈠可
    參（見警卷第23頁），客觀上並無不能注意之情事，竟疏未
    注意上開規定，因而與被害人發生碰撞，其行為顯有過失。
    另參以本件車禍事故經送高雄市政府交通局車輛行車事故鑑
    定委員會鑑定及高雄市車輛行車事故鑑定覆議會覆議，結果
    均認：「1.陳盧水香：在劃有分向限制線路段穿越道路，為
    肇事主因。2.方金順：未注意車前狀況，為肇事次因。無照
    駕駛為違規行為」等語，有高雄市政府交通局車輛行車事故
    鑑定委員會函及所附第00000000號鑑定意見書、高雄市政府
    111年2月22日函及所附車輛行車事故鑑定覆議會覆議意見書
    在卷可參（見偵卷第163-166、175-178頁），益徵被告就本
    件車禍事故之發生具有過失。
(三)又被害人確因本件車禍而受有前開傷害，有高雄榮民總醫院
    診斷證明書及110年9月8日函及所附病歷資料在卷可佐（見
    警卷第16頁、偵卷第37-151頁）在卷可佐，是被告之過失行
    為與被害人之傷害結果間，應有相當因果關係。
(四)另行人穿越道路時，在禁止穿越、劃有分向限制線之路段，
    不得穿越道路，道路交通安全規則第134條第1項第3款定有
    明文。查本件被害人自瑞北路65號對面由北往南欲步行穿越
    劃有分向限制線之道路，業經本院勘驗屬實，並有道路交通
    事故現場圖在卷可佐，足見被害人有違反上開規定情事；再
    本件經前開鑑定委員會鑑定及覆議會覆議結果，亦認：「陳
    盧水香:在劃有分向限制線路段穿越道路，為肇事主因」，
    已如前述，是被害人就本件車禍之發生亦與有過失，應堪認
    定。
(五)綜上，被告騎乘機車未注意車前狀況，已有過失，業如前述
    ；至於被害人就本件車禍之發生雖亦與有如前所述之過失，
    然此僅為民事上損害賠償責任之比例分擔及得作為被告本案
    之量刑事由，尚不得因此解免被告之刑事上過失責任。從而
    ，本案事證明確，被告上開犯行，堪予認定，應依法論科。
三、論罪
(一)罪名:
　1.核被告所為，係犯道路交通管理處罰條例第86條第1 項、刑
    法第284 條前段之無駕駛執照駕車因過失致人傷害罪，並應
    依道路交通管理處罰條例第86條第1 項規定加重其刑。
　2.起訴意旨認被告係犯刑法第284 條前段之過失傷害罪，漏未
    斟酌被告有道路交通管理處罰條例第86條第1 項前段之機車
    駕駛人無照駕車之規定，尚有未恰，惟因其基本之社會事實
    同一，且本院審理中已當庭告知被告可能涉犯道路交通管理
    處罰條例第86條第1項、刑法第284 條前段之罪，有本院準
    備程序筆錄可稽（見本院卷第55、99、139頁），無礙被告
    於訴訟上防禦權之充分行使，爰依刑事訴訟法第300 條之規
    定，變更起訴法條。　
(二)自首減輕其刑之適用:　　
　  被告於肇事後，留有紙條書寫機車騎士姓名「方金順」及「
    9碼」數字之手機號碼予被害人，因被害人事故後送往高雄
    榮民總醫院治療，被害人之子陳慶治於事後報案時表示手機
    電話只有9碼（000000000_），無法聯絡對造機車騎士，乃
    提供員警；員警受理後以留下9碼電話號碼從0開始逐一撥打
    詢問，撥打至排列組合為0000000000之際，被告即給予肯定
    回覆有於瑞北路與行人發生交通事故，並提供車牌號碼，及
    騎乘機車至警局，且完成測繪現場及交通事故談話紀錄等
　　，再經員警調閱路口監視器確認係被告無誤情事，有高雄市
    政府警察局交通警察大隊111年5月12日高市警交安字第1117
    1001600號函及所附職務報告在卷可稽（見本院卷第71-73頁
    ），足見被告在有偵查犯罪職權之機關或公務員發覺其犯嫌
    前，即主動向撥打電話前來詢問之員警承認肇事，經員警調
    閱監視器確認無誤，且事後於本院接受裁判，符合自首之要
    件，爰依刑法第62條前段規定，減輕其刑。
(三)被告有前開加重及減輕事由，爰依刑法第71條第1 項之規定
    先加後減之。
(四)量刑:
　1.爰以行為人之責任為基礎，審酌被告明知其未考領有普通重
    型機車駕駛執照，不得任意騎乘普通重型機車行駛於道路，
    且不論持有駕照與否，均應謹慎注意遵守道路交通安全規則
    ，以維自身及其他參與道路交通者之安全，竟疏未注意上情
    ，致生本件車禍事故，導致被害人受有上開傷害，侵害他人
    身體法益，且事後亦未賠償被害人家屬或告訴人，所為實有
    不該；又參酌被告自始否認犯行之犯後態度，及於偵查暨本
    院所辯等語（於偵查中稱被害人兩隻手抓住被告機車，說不
    想活了，見偵卷第156頁，此部分亦與本院勘驗結果及擷圖
    不合），被害人家屬而言，無異是另一層傷痛；惟念及本件
    被告違反義務之程度（肇事次因）、被害人與有過失之程度
    （肇事主因），復衡之被害人所受傷勢（如事實欄所載）、
    及被告於本院自陳之智識程度、及家庭生活經濟狀況（涉及
    個人隱私不予揭露，見本卷第159頁）、暨無前科素行（見
    臺灣高等法院被告前案紀錄表）等一切情狀，量處如主文所
    示之刑，並諭知如主文所示易科罰金之折算標準。
　2.辯護人雖以被告年事已高，及其過失情節，請求諭知緩刑等
    語（見本院卷第64頁）。然被告自始即否認其有撞到被害人
    ，且於偵查及本院均稱是被害人自己不想活賴在伊身上，迄
    今亦未得到告訴人或被害人家屬之原諒，告訴人亦於本院對
    被告不認錯且稱係其母親要自殺而撞被告機車之事，表示其
    意見，希望從重量刑等語（見本院卷第159頁），是故本院
    綜合上情，認本件尚無緩刑宣告之必要，併予敘明。　
據上論斷，應依刑事訴訟法第299條第1項前段，判決如主文。
本案經檢察官張媛舒提起公訴，檢察官王勢豪到庭執行職務。
中　　華　　民　　國　　111 　年　　7 　　月　　21　　日
                  刑事第五庭    法　官  黃蕙芳
以上正本證明與原本無異。
如不服本判決應於收受送達後20日內向本院提出上訴書狀，並應
敘述具體理由；如未敘述上訴理由者，應於上訴期間屆滿後20日
內向本院補提理由書（均須按他造當事人之人數附繕本）「切勿
逕送上級法院」。
因疫情而遲誤不變期間，得向法院聲請回復原狀。
中　　華　　民　　國　　111 　年　　7 　　月　　21　　日
                                書記官  陳惠玲
附錄本判決論罪科刑法條：
道路交通管理處罰條例第86條第1項
汽車駕駛人，無駕駛執照駕車、酒醉駕車、吸食毒品或迷幻藥駕
車、行駛人行道或行經行人穿越道不依規定讓行人優先通行，因
而致人受傷或死亡，依法應負刑事責任者，加重其刑至二分之一
。
中華民國刑法第284條
因過失傷害人者，處1年以下有期徒刑、拘役或10萬元以下罰金
；致重傷者，處3年以下有期徒刑、拘役或30萬元以下罰金。